臺灣臺北地方法院民事裁定　　　　　　 100年度事聲字第71號
異　議　人
即　債權人　吳訂
代　理　人　黃陽壽律師
相　對　人
即　債務人　忠和營造工程有限公司
法定代理人　陶延生
清　算　人　陶延生
上列異議人即債權人對本院民事執行處司法事務官於民國100年2
月14日所為99年度司執字第41072號裁定聲明異議，本院裁定如
下：
    主  文
異議駁回。
    理  由
一、按強制執行事件，由法官或司法事務官命書記官督同執達員
    辦理之；本法所規定由法官辦理之事項，除拘提、管收外，
    均得由司法事務官辦理之；當事人或利害關係人對於強制執
    行命令或對於執行法官、書記官、執達員實施強制執行之方
    法，強制執行時應遵守之程序，或其他侵害利益之情事，得
    於強制執行程序終結前，為聲請及聲明異議，強制執行法第
    3條、第12條及法院組織法第17條之2第1項第2款分別定有明
    文。次按司法事務官處理事件所為之處分，與法院所為者有
    同一效力；當事人對於司法事務官處理事件所為之終局處分
    ，得於處分送達後10日之不變期間內，以書狀向司法事務官
    提出異議；司法事務官認前項異議有理由時，應另為適當之
    處分，認異議無理由者，應送請法院裁定之；法院認第1項
    之異議為有理由時，應為適當之裁定，認異議為無理由者，
    應以裁定駁回之，強制執行法第30條之1準用民事訴訟法第
    240條之3、第240條之4之規定亦揭櫫甚明。本件異議人於本
    院民事執行處司法事務官為駁回處分送達後10日內，以書狀
    表示不服而提出異議，司法事務官認其異議無理由而送請本
    院裁定，核與上開規定相符。
二、本件異議人聲明異議意旨略稱：異議人持本院85年度促字第
    22329號支付命令暨確定證明書（下稱系爭支付命令）聲請
    執行相對人之財產，系爭支付命令既業經載明合法送達而核
    發確定證明書，則系爭支付命令為合法之執行名義得持之聲
    請強制執行，詎司法事務官認相對人公司於民國（以下同）
    83年6月16日經經濟部商業司撤銷公司登記，依法進入清算
    程序，應由全體股東為清算人對內執行職務對外代表公司，
    且相對人公司原法定代理人楊維綸亦於85年6月11日死亡，
    則異議人85年8月8日核發之系爭支付命令仍載楊維綸為相對
    人公司之法定代理人，送達對象顯不合法，本院就無法合法
    送達之支付命令核發確定證明書，顯係違誤，系爭支付命令
    非適法之執行名義而不得持之聲請強制執行，裁定駁回異議
    人強制執行之聲請，異議人不服，爰提出本件聲明異議云云
    。
三、經查，異議人所提出之執行名義係本院85年度促字第22329
    號支付命令暨確定證明書，該支付命令案卷因保管期限過期
    ，卷宗已銷毀，本件已無從調卷瞭解當時支付命令送達相對
    人即債務人之情形。本件異議人主張其在聲請支付命令時，
    不知相對人公司原法定代理人楊維綸已死亡，因此才會將已
    死亡之人列為公司之法定代理人，且法院對債務人公司所核
    發之支付命令如未記載法定代理人或記載舊任法定代理人者
    ，當事人或法院僅得依民事訴訟法第232條規定，聲請或依
    職權更正而已，並不生當事人於訴訟未經合法代表之問題，
    惟系爭支付命令並非異議人聲請當時漏載法定代理人抑或聲
    請後相對人公司法定代理人變更事後更正之問題，而是異議
    人於聲請系爭支付命令之初，即以不存在之人為當事人，相
    對人公司原法定代理人楊維綸於85年6月11日即死亡，此有
    戶籍謄本可稽，而相對人公司在83年6月16日業經經濟部經
    商字第211093號函撤銷登記，本件異議人肯認對已進入清算
    程序之公司應以全體股東為清算人，如清算人有數人時，如
    未推定，自撤銷登記之日起（83年6月16日）各有對第三人
    代表公司之權，準此，姑不論相對人公司何時另選定清算人
    ，異議人於聲請時即應列相對人公司法定清算人一人為應受
    送達人始為適法，異議人於本院85年8月8日核發之支付命令
    以不存在且非適法之人為應受送達人，聲請之初即不合法，
    日後亦無合法送達之可能，雖法院誤發確定證明書，亦不發
    生已確定之效果，系爭支付命令既未確定，異議人自不得據
    以聲請強制執行，本院民事執行處司法事務官駁回異議人強
    制執行之聲請，於法並無不合，本件聲明異議為無理由，應
    予駁回。
四、依強制執行法第12條第2項、第30條之1、民事訴訟法第240
    條之3、第240條之4裁定如主文。
中    華    民    國   100    年    3     月    9     日
                  民事第一庭    法  官  鄭麗燕
以上正本係照原本作成
如對本裁定抗告須於裁定送達後10日內向本院提出抗告狀，並繳
納抗告費新臺幣1,000元
中    華    民    國   100    年    3     月    9     日
                                書記官  翁挺育